臺灣高等法院臺中分院民事裁定　　　　　 96年度抗字第343號
抗　告　人　合作金庫商業銀行股份有限公司
法定代理人　丁○○
代　理　人　甲○○
相　對　人　丙○○
　　　　　　乙○○
抗告人因與相對人間除去租賃權後拍賣事件，對於中華民國96年
5月29日臺灣苗栗地方法院95年度執字第10616號所為裁定，提起
抗告，本院裁定如下：
    主  文
抗告駁回。
抗告程序費用由抗告人負擔。
    理  由
一、本件抗告意旨略稱：本件相對人乙○○（即執行債務人）向
    抗告人（即執行債權人）借款時，契約上顯示該不動產並無
    出租情事，此有相對人乙○○於民國（下同）86年1月7日簽
    予抗告人之承諾切結書為證。又本件查封土地先前於89年間
    第一輪強制執行時，相對人等均未具狀稱該查封土地有出租
    情形，第二輪於92年間強制執行時（92年度執字第3237號）
    亦經原法院除去租賃確定，且相對人丙○○（即承租人）所
    提出之契約並未經合法公證，顯見其提出租賃契約係為擾亂
    強制執行而捏造，相對人乙○○於 94年4月26日具狀亦稱查
    封2027地號土地係查封後出租於相對人丙○○，顯見相對人
    丙○○取得租賃權係在抵押權設定之後，抵押權人自不受上
    開租賃契約之拘束。拍賣公告明示拍定後不點交，致本案乏
    人問津，迄未拍定，足見此租賃關係已影響抗告人抵押權之
    行使，爰聲請除去租賃後拍賣云云。
二、按不動產所有人設定抵押權後，於同一不動產上固得設定地
    上權或其他權利，但其抵押權不因此而受影響，民法第 866
    條定有明文。又不動產所有人設定抵押權後，如與第三人訂
    立租賃契約而影響抵押物之售價以致抵押權無法受清償者，
    該租賃契約對於抵押權人不生效力，抵押權人因屆期未受清
    償，聲請拍賣抵押物時，執行法院自可依法以無租賃狀態逕
    予執行，亦經司法院以院字第1446號解釋在案。故祗須其租
    賃權係發生在抵押權設定之後，且影響抵押物之售價以致抵
    押權無法受清償者，法院即可為除去租賃權之裁定。而抵押
    權人聲請執行法院除去租賃權，法院所為准駁之處分或裁定
    ，並無確定實體上法律關係存否之效力，實體上就法律關係
    有爭執之人，為求保護其權利，仍應另提起訴訟，以求解決
    。此有最高法院 86年度台抗字第160號裁定可資參照。是以
    ，執行法院就租賃權是否存在，僅有形式審查權，並無實體
    審查權。
三、經查本件執行標的物，係由相對人乙○○於82年1月6日設定
    抵押予抗告人合作金庫商業銀行股份有限公司，然相對人乙
    ○○係於82年1月1日起，即已將執行標的物出租予抗告人丙
    ○○，且租賃期間於 102年12月31日屆至。並經相對人等提
    出耕地租賃契約證明無訛在卷，則抗告人承租權之取得，在
    本件抵押權設定之前，至為明顯。抗告人雖認為該租賃權係
    事後捏造，惟執行法院就該租賃關係之存否並無實體審查權
    ，抗告人如對此有所爭執，應以訴訟解決，是原法院以本件
    聲請除去租賃不應准許，於法即無違誤。抗告論旨，執以指
    摘原裁定不當，求予廢棄，不能認為無理由。
四、據上論結，本件抗告為無理由，爰依強制執行法第 30條之1
    、民事訴訟法第495條之1、第449條第1項、第95條、第78條
    ，裁定如主文。
中　　華　　民　　國　　96　　年　　7 　　月　　12　　日
                  民事第三庭    審判長法　官　陳照德
　　　　　　　　　　　      　　　　　法　官  蔡王金全
　　　　　　　　　　　      　　　　　法　官  曾謀貴
以上正本係照原本作成。
再為抗告應以適用法規顯有錯誤為理由，並經本院之許可，該許
可以原裁定所涉及之法律見解具有原則上之重要性者為限。
如提起再抗告者應於裁定送達後十日內向本院提出抗告理由狀（
須按照他造人數附具繕本）並繳納抗告裁判費新臺幣壹仟元，同
時委任律師或具有律師資格之關係人為代理人。
　　　　　　　　　　　　　　　　　　　書記官　李妍嬅
中　　華　　民　　國　　96　　年　　7 　　月　　13　　日
                                                      Ｃ
